【裁判字號】    96,重上,69
【裁判日期】    970917
【裁判案由】    損害賠償
【裁判全文】
臺灣高等法院高雄分院民事判決          96年度重上字第69號
上  訴  人  同濟堂百貨股份有限公司
法定代理人  巳○○
訴訟代理人  何旭苓律師
被 上訴 人  甲○○
            己○○
            癸○○
            丑○○
前四人共同
訴訟代理人  洪千琪律師
複 代理 人  陳慧敏律師
被 上訴 人  午○○
            子○○
            寅○○
            丙○○
            庚○○
            辛○○
上列當事人間因損害賠償事件，對於民國96年8 月16日臺灣高雄
地方法院95年度重訴字第455 號第一審判決提起上訴，本院於97
年9 月3 日辯論終結，茲判決如下：
    主  文
上訴駁回。
第二審訴訟費用由上訴人負擔。
    事實及理由
一、按第二審為訴之變更或追加，非經他造同意，不得為之，但
    擴張或減縮應受判決事項之聲明者，不在此限，民事訴訟法
    第446 條第1 項、第255 條第1 項第3 款定有明文。上訴人
    就毀損部分依據侵權行為之法律關係，於原審原請求專櫃損
    失新台幣（下同）920,000 元、裝潢損失1,551,954 元、帆
    布廣告損失235,770 元、賠償設櫃廠商損失3,305,000 元、
    營業損失543,638 元、商譽損失543,638 元，共計7,100,00
    0 元本息之損害。嗣於本院則改請求專櫃及裝潢損失2,821,
    678 元、帆布廣告損失158,067 元、賠償設櫃廠商損失3,50
    5,000 元、營業損失615,255 元，共計7,100,000 元本息，
    乃就請求之項目金額有所擴張或減縮，揆諸前揭規定，應予
    准許。又被上訴人午○○、子○○、寅○○、丙○○、庚○
    ○、辛○○經合法通知，無正當理由未於言詞辯論期日到庭
    ，核無民事訴訟法第386 條各款情形，爰依上訴人之聲請，
    由其一造辯論而為判決。
二、上訴人主張：訴外人巳○○為伊之法定代理人，巳○○於民
    國91年3 月間，向訴外人尖美商業廣場管理委員會（下稱尖
    美管委會）承租位於高雄市三民區○○○路297 號、大昌二
    路254 號地下1 樓至地上5 樓，合計6 層樓之尖美商業廣場
    （下稱尖美商場），約定租賃期間自91年4 月1 日起至98年
    11月15日止，巳○○並將尖美商場交由伊使用，伊則購買專
    櫃、櫥櫃、美容床、美容椅等一批置於尖美商場內，並雇工
    裝潢及設置外牆帆布廣告。詎被上訴人甲○○竟於93年11月
    12日下午3 時10分許，夥同被上訴人己○○，率領被上訴人
    癸○○、丑○○、午○○、子○○、寅○○、丙○○、庚○
    ○、辛○○（下稱癸○○等8 人）至尖美商場，共同砸毀伊
    及設櫃廠商所有之專櫃、裝潢、帆布廣告等物品，被上訴人
    前開不法毀損之侵權行為，致伊受有專櫃及裝潢損失2,821,
    678 元、帆布廣告損失158,067 元、賠償設櫃廠商損失3,50
    5,000 元、營業損失615,255 元，共計7,100,000 元之損害
    ，伊自得請求被上訴人連帶賠償。又甲○○、己○○、丑○
    ○（下稱甲○○等3 人）於同日進入尖美商場時，另對在場
    之設櫃廠商聲稱：「同濟堂百貨公司快要倒閉，你們會拿不
    到錢」等語，其等上開言詞侵害伊之名譽，伊亦得請求甲○
    ○等3 人為回復名譽之適當處分。爰依侵權行為之法律關係
    ，求為判決被上訴人應連帶給付伊7,100,000 元，及均自追
    加訴狀繕本最後送達翌日起至清償日止，按年息5%計算之利
    息；甲○○等3 人應在中國時報、聯合報、自由時報全國頭
    版以2 分之1 版面，刊登如附件所示之道歉啟事1 日；上開
    金錢請求部分聲請以供擔保為條件之假執行宣告。
三、被上訴人則以：巳○○承租尖美商場後，欠繳租金達2 個月
    以上，屢經催告仍拒不給付，尖美管委會遂於92年8 月間終
    止與巳○○之租賃契約，並另於93年8 月間，將尖美商場出
    租予甲○○，且同意甲○○於93年9 月1 日起即可進入商場
    內整修、裝潢，是甲○○係基於商場內之物品全係尖美管委
    會所有之認知，於93年11月12日下午，夥同己○○率領癸○
    ○等8 人至尖美商場內進行整修，並非故意或過失毀損上訴
    人所有之物。另甲○○等3 人並未於同日對設櫃廠商稱上訴
    人將倒閉之事，縱認伊等確有口出此言，因所述與事實相符
    ，亦未妨害上訴人名譽等語，資為抗辯。
四、原審判決上訴人敗訴，上訴人提起上訴，其上訴聲明：(一)原
    判決廢棄。(二)被上訴人應連帶給付上訴人7,100,000 元，及
    自追加訴狀繕本最後送達之翌日起至清償日止，按年息5%計
    算之利息。(三)甲○○、己○○、丑○○應在中國時報、聯合
    報、自由時報全國頭版以2 分之1 版面，刊登如附件所示之
    道歉啟事1 日。(四)上開第二項，上訴人願供擔保，請准宣告
    假執行。甲○○、己○○、癸○○、丑○○則答辯聲明：(一)
    上訴駁回。(二)如受不利判決，願供擔保，請准宣告免於假執
    行。辛○○答辯聲明：上訴駁回。
五、兩造不爭執及爭執事項：
甲、不爭執事項
  (一)巳○○於91年3 月間，向尖美管委會承租尖美商場，約定租
    賃期間自91年4 月1 日起至98年11月15日止，巳○○並將尖
    美商場交由上訴人使用，嗣巳○○未繳租金，尖美管委會遂
    催告終止租約，並對巳○○提起給付租金訴訟，由台灣高雄
    地方法院（下稱高雄地院）以93年度簡上字第159 號判決，
    認定上開租約已於92年8 月31日終止，判決巳○○應給付尖
    美管委會租金及不當得利損害金確定在案。而尖美管委會向
    高雄地院聲請強制執行巳○○之財產，執行法院分別於93年
    6 月25日、同年11月12日上午至尖美商場查封巳○○之動產
    ，並將查封之物交由尖美管委會之主任委員蔡勝隆保管。11
    月12日執行法院在現場查封時，現場有第三人表示爭執，執
    行法院並未將第三人有爭執部分予以查封。
  (二)甲○○於93年11月12日下午，與己○○率領癸○○等8 人至
    尖美商場內進行整修，巳○○之姊譚玉鳳遂以毀損物品為由
    ，對甲○○等人提出毀損之刑事告訴，經臺灣高雄地方法院
    檢察署（下稱高雄地檢署）檢察官認其等均無犯罪嫌疑，而
    以93年度偵字第23083 號不起訴處分，譚玉鳳遂聲請再議，
    經台灣高等法院高雄分院檢察署駁回再議之聲請，譚玉鳳復
    與上訴人共同向高雄地院提出交付審判之聲請，亦經該院以
    96年度聲判字第6 號裁定駁回聲請確定。
乙、爭執之事項：
  (一)被上訴人有無共同毀損之侵權行為？上訴人請求之賠償是否
    合理？
  (二)甲○○、己○○、丑○○有無共同侵害上訴人之名譽？上訴
    人請求登報道歉是否合理？
六、被上訴人有無共同不法毀損之侵權行為？上訴人請求之賠償
    是否合理？
  (一)按民法第184 條第1 項前項規定侵權行為以故意或過失不法
    侵害他人之權利為成立要件，故主張對造應負侵權行為責任
    者，應就對造之有故意或過失負舉證責任（最高法院58年台
    上字第1421號判例參照）。上訴人主張被上訴人共同不法毀
    損上訴人所有之物，而被上訴人對於其等於93年11月12日下
    午進入尖美商場進行裝潢整修一情不爭執，惟否認有何故意
    或過失不法侵害上訴人權利之行為，則揆諸前揭規定，上訴
    人自應就其所主張之事實負舉證責任。
  (二)經查，上訴人之法定代理人巳○○前曾於91年3 月間，向尖
    美管委會承租尖美商場，約定租賃期間自91年4 月1 日起至
    98年11月15日止，嗣巳○○因未繳租金，經尖美管委會催告
    及終止租約，並提起給付租金等訴訟，由高雄地院以92年度
    雄簡字第3441號、93年度簡上字第159 號判決均認定上開租
    約已於92年8 月31日終止，巳○○應給付尖美管委會租金及
    無權占有之不當得利等情，有租賃合約書、民事判決附卷可
    稽（原審卷(一)第41至43頁、第50至54頁），並經本院調取上
    開案卷核閱明確。而尖美管委會向高雄地院聲請強制執行巳
    ○○之財產，該院民事執行處以93年度執字第2951號執行事
    件，於93年11月12日上午至尖美商場查封巳○○之動產，並
    將查封之物交由尖美管委會之主任委員蔡勝隆保管一節，亦
    據調閱上開執行卷宗查核屬實。又尖美管委會另於93年間，
    將尖美商場出租予甲○○，雙方約定於94年2 月1 日起租，
    租期7 年，尖美管委會並同意甲○○自93年9 月1 日起，即
    可進入該商場進行清潔、整修、裝潢、招商等事宜等情，並
    經本院調取高雄地檢署93年度偵字第23083 號毀損案件偵查
    卷，業據蔡勝隆於偵查中證述：伊有向甲○○說從9 月1 日
    起尖美商場內即淨空，已經沒有營業，也有告訴甲○○商場
    內之櫥櫃等物品均是尖美管委會所有等語明確（該案偵查卷
    第47頁），並有租賃約定書、同意書附於該偵查卷宗可證（
    該案偵查卷第18至23頁）。又依巳○○與尖美管委會之租賃
    契約第9 條第8 款所定，租期屆滿後，尖美商場內巳○○所
    屬生財器具、辦公事務用品等，限於20日內遷出，否則視同
    放棄論，此有被上訴人所提出尖美商業廣場租賃合約書可佐
    （本院卷第259 至261 頁）。本件巳○○與尖美管委會間業
    已終止租約，既如前述，且終止租約與租期屆滿同屬租賃關
    係消滅之情形，應類推適用上開約定，巳○○於尖美廣場所
    屬生財器具、辦公事務用品應視同放棄。至尖美管委會雖聲
    請法院對巳○○置於尖美廣場之物品強制執行，亦僅得認尖
    美管委會未對該查封物行使上開約定之權利而已，尚不得認
    其餘未查封之物品無上開約定之適用，是證人蔡勝隆所述尚
    非無據。
  (三)依上開各情觀之，甲○○主觀上應足認法院業將尖美廣場屬
    於巳○○及上訴人所有之動產皆查封完畢交由蔡勝隆保管，
    商場內所剩下之櫥櫃、玻璃、裝潢及帆布廣告等物，係尖美
    管委會所有，非屬上訴人所有。且尖美管委會既同意甲○○
    進場整修、裝潢，卻未事先搬移現場櫥櫃等物，亦足使甲○
    ○主觀上認為尖美管委會已放棄現場櫥櫃等物所有權，同意
    其為整修裝潢所必要之清除，則甲○○於93年11月12日下午
    至尖美商場內進行拆除工作，難謂其有不法侵害上訴人所有
    權之故意。尖美管委會與巳○○間就尖美商場內櫥櫃等物所
    有權歸屬之糾紛，甲○○自難得知其中詳情，亦無查證之管
    道，其信賴蔡勝隆所言而認尖美商場內櫥櫃等物為尖美管委
    會所有，而非上訴人所有，並進場清除，亦無未盡其注意義
    務之過失不法侵害上訴人權利可言。再者，甲○○無不法侵
    害上訴人所有權之故意或過失，則甲○○基於承租人合法使
    用租賃物之目的，協同己○○、率領癸○○等8 人清除其認
    為屬於出租人尖美管委會所有而不需要之櫥櫃、裝潢等物品
    ，己○○及癸○○等8 人主觀上之認知與甲○○無異，同前
    理由，亦難認彼等有不法侵害上訴人權利之故意或過失。
  (四)上訴人雖主張被上訴人於毀損時，巳○○在現場有向被上訴
    人聲稱尖美商場內之物品是上訴人所有，被上訴人具有直接
    故意及間接故意，且應有查證之義務，而未盡注意義務，顯
    有過失云云。並舉證人即設櫃廠商李宥葳證述：伊與巳○○
    於被上訴人入場時，有向被上訴人表示商場內物品為上訴人
    所有；證人即設櫃廠商張斌、張忠育證述：甲○○、己○○
    、丑○○曾要求伊撤櫃等語（原審卷(一)第162 至163 、165
    、222 頁）；及證人即上訴人之前保全人員丁○○、上訴人
    之股東辰○○、上訴人前員工戊○○、上訴人前總務課長壬
    ○○均證稱：當場有聽到甲○○表示「己○○說儘量砸沒有
    關係，有事情他要負責」，被上訴人先開山貓進來，辰○○
    去阻擋，並且不管警方在現場蒐證，分兩次砸，中間還有休
    息等語（本院卷第303 、305 、30 6頁）。惟證人即當時高
    雄市政府警察局三民第二分局覺民派出所副所長方志雄證稱
    ：當日下午3 時左右，伊接獲通報至現場，有科隆傢俱公司
    總經理丑○○率領一群人與同濟堂公司譚玉鳳姊弟及員工在
    爭吵接管百貨公司，譚玉鳳姊弟當場有講現場東西是同濟堂
    所有，不能拆除，被上訴人聽到這些話，說當天早上已經強
    制執行清點完畢，不需要現場之裝潢，所以才拆除等語（本
    院卷第128 頁），足徵被上訴人確係信賴尖美管委會主任委
    員蔡勝隆所言，認為上訴人之物品已被查封，尖美商場內之
    櫥櫃、物品為尖美管委會所有，已非上訴人所有，及其為承
    租人，有權進場進行整修裝潢，有其正當信賴依據。而上開
    證人或係向上訴人承租場所設櫃經營者，或係上訴人之員工
    、股東，是否知悉尖美商場內櫥櫃等物所有權歸屬，已屬有
    疑，被上訴人未予採信，難謂有何毀損之故意或過失。
  (五)上訴人又主張尖美管委會曾聲請強制執行巳○○之財產，高
    雄地院民事執行處於93年11月12日上午至尖美商場執行查封
    ，當時即有專櫃廠商表示專櫃為其所有，且甲○○、丑○○
    等人亦在現場，應可知悉商場內之物品為上訴人所有云云，
    且證人辰○○證稱：當日上午查封，伊有拿與上訴人簽立之
    專櫃合約書給法官看，法官說是專櫃所有，即不查封，執行
    結束後，丑○○有拿1 份租賃合約給執行法官看，表示希望
    接管現場，伊等也問法官是否由上訴人繼續經營現場，法官
    請丑○○他們出去，伊等把鐵門放下來，法官將現場交給伊
    等才離開；證人戊○○、壬○○、上訴人之設櫃廠商乙○○
    亦證稱：當日上午執行結束後，法官把現場交給上訴人云云
    ，另提出勤務日誌載明：「1230法官指示：同濟堂生活館內
    物品交由譚正忠與譚玉鳳管理，並關上鐵門，法官離開」等
    語為據（本院卷第303 、305 、306 、310 、312 頁）。然
    查，證人即上訴人法定代理人之姊譚玉鳳證稱：伊在尖美商
    場設櫃，執行當天上午，法官說櫥櫃是不動產，不予查封，
    但並沒有對櫥櫃所有權作認定等語（原審卷(一)第265 頁），
    執行查封之書記官劉法萱亦證稱：最後有把查封物品封起來
    ，然後拍照、錄影，交給債權人（即尖美管委會）保管，現
    場狀況以筆錄為準等語（本院卷第301 頁），而執行筆錄並
    無法官認定現場物品係屬何人所有、應交由何人保管及將現
    場交予何人營業之記載，此有該執行卷足按，自不足認法官
    確將現場物品交何人管理或認定應由何人營業。抑且，民事
    執行處法官就現場物品所有權或何人有權占有並無實體審認
    之權，僅依外觀原則而為執行，縱未予查封，亦對權利歸屬
    並無任何拘束力，尚不得強求被上訴人採認相同之標準，課
    以較重之注意義務，是被上訴人執行當時縱在現場，惟既認
    屬於巳○○及上訴人所有之物品均已查封，其餘物品應為尖
    美管委會所有，而非上訴人所有，乃與常情相符，難認有何
    故意或未盡注意義務之過失，是以上訴人主張被上訴人知悉
    尖美商場內之物品是上訴人所有一情，殊難採取。
  (六)上訴人復主張巳○○向尖美管委會承租尖美廣場，並轉由上
    訴人使用，惟因尖美管委會未繳水電費，而遭斷水斷電，致
    上訴人無法使用，則巳○○自得行使同時履行抗辯權，拒絕
    繳交租金，是尖美管委會以巳○○拒絕繳交租金而終止租約
    並不合法，且尖美管委會前主委及現任主委均曾不斷要求上
    訴人繼續營業，上訴人自有使用尖美商場之權利云云。並有
    證人辰○○、上訴人前企劃部員工卯○○證稱：92年間尖美
    管委會主委蔡勝隆有與譚錦鳳、譚謝美蘭商談商場租賃之事
    ，當時譚錦鳳、譚謝美蘭表示希望雙方租賃關係提前終止，
    請求尖美管委會返還押租金及給付違約金，蔡勝隆則表示租
    金不收沒有關係，只要有營業亮燈即可等語（本院卷第304
    頁）。惟經核閱高雄地院93年度簡上字第159 號給付租金事
    件卷證，尖美管委會固對其於租賃期間未繳納91年3 月份之
    水電費而遭斷水斷電，嗣經巳○○代繳後始行恢復營業之情
    不爭執，然巳○○亦因未支付租金達2 期以上，經尖美管委
    會於92年7 月28日定期催告，屆期仍未給付，再於同年8 月
    20日為終止租約，並由巳○○於同年8 月21日收受終止函之
    事實，亦經巳○○於該事件中所不爭，是該租賃契約應已終
    止，法院因而判決認定巳○○應給付租約終止前之租金及終
    止後無權占有之不當得利損害金，此有該判決可參。是巳○
    ○與尖美管委會之租賃契約確經判決認定業已終止，且尖美
    管委會另與甲○○簽訂租賃契約，堪認事後已無與巳○○繼
    續租賃關係之意思，巳○○及上訴人當時已無權使用該商場
    至明，證人辰○○、卯○○所述尚難採為有利之證據，上訴
    人主張租約尚未終止，其自得在尖美廣場營業云云，不足採
    取。
  (七)上訴人另主張上開強制執行時，租約尚未終止，仍在訴訟中
    云云。惟查，上開尖美管委會請求巳○○給付租金訴訟，高
    雄地院於93年5 月12日以92年度雄簡字第3441號判決，即已
    認定渠等租約業已終止，巳○○應給付租金及無權占有之不
    當得利損害金，嗣巳○○提起上訴，經高雄地院於93年12月
    14日以93年度簡上字第159 號判決，亦認定渠等租約已為終
    止，巳○○應給付租金及無權占有之不當得利損害金（金額
    與第一審認定結果不同），巳○○再提起第三審上訴，經高
    雄地院於94年3 月29日裁定駁回其上訴，未據抗告，業已確
    定，此有該卷證可查。是高雄地院於93年11月12日之強制執
    行，固係依該院92年度雄簡字第3441號判決之假執行宣告，
    是時該事件尚未判決確定，惟該租約之終止係依尖美管委會
    之終止意思表示，而非法院之宣告，尚難認當時上訴人占有
    尖美廣場即有正當權源，故上訴人之上開主張並不足採。
  (八)據上，本件甲○○係基於承租人合法使用承租物之身分，偕
    同己○○、率領癸○○等8 人清除其認為屬於出租人尖美管
    委會所有而不需要之櫥櫃、裝潢、帆布廣告等物品，並非故
    意或過失不法侵害上訴人之權利，則上訴人依侵權行為之規
    定，請求被上訴人連帶賠償所受損害，自屬無據。
七、甲○○等3 人有無侵害上訴人之名譽？上訴人請求登報道歉
    是否合理？
  (一)按言論自由為人民之基本權利，有個人實現自我、促進民主
    政治、實現多元意見等多重功能，維護言論自由即所以促進
    民主多元社會之正常發展，與個人名譽之可能損失，兩相權
    衡，顯然有較高之價值，國家應給予最大限度之保障，使個
    人名譽為必要之退讓。而權衡個人名譽對言論自由之退讓程
    度時，於自願進入公眾領域之公眾人物，或就涉及公眾事務
    領域之事項，更應為較高程度之退讓。是行為人對於公眾人
    物或所涉公眾事務，以善意發表言論，或對於可受公評之事
    為適當之評論，或行為人雖不能證明言論內容為真實，但就
    其所言為真實之舉證責任，仍應有相當程度之減輕（證明強
    度不必至客觀之真實），且不得完全加諸於行為人。倘依行
    為人所提證據資料，可認有相當理由確信其為真實，或對於
    行為人乃出於明知不實故意捏造或因重大過失、輕率、疏忽
    而不知其真偽等不利之情節未善盡舉證責任者，均不得謂行
    為人為未盡注意義務而有過失。縱事後證明其言論內容與事
    實不符，亦不能令其負侵權行為之損害賠償責任（最高法院
    95年度台上字第2365號判決意旨參照）。
  (二)上訴人主張甲○○等3 人於93年11月12日對在場之設櫃廠商
    稱「同濟堂百貨公司快要倒閉，你們會拿不到錢」等語，侵
    害上訴人之名譽之事實，為甲○○等3 人所否認。經查，證
    人即設櫃廠商張忠育證述：當時我聽見甲○○等3 人說上訴
    人快倒了，要我們趕快撤走等語（原審卷(一)第222 頁），核
    與證人即上訴人之總經理譚錦鳳結證稱：被上訴人有告訴廠
    商說上訴人要倒閉了，要廠商趕快撤櫃等情相符（原審卷(一)
    第267 頁），是以甲○○等3 人確有對設櫃廠商稱上訴人快
    要倒閉之情，固堪認定。然上訴人之法定代理人巳○○確積
    欠尖美管委會租金未繳，業經高雄地院判決確定，並由尖美
    管委會聲請強制執行在案，而上訴人亦因巳○○與尖美管委
    會之租約終止，無法繼續在尖美商場內營業一情，俱如前述
    ，是甲○○等3 人於進入尖美商場內整修之際，認上訴人財
    務狀況不佳，提及上訴人將倒閉之事，應可認甲○○等3 人
    已經相當程度之查證而獲致合理確信，並無惡意損害上訴人
    名譽之可言。且上訴人是否有資力以維持該商場設櫃廠商繼
    續經營，亦為一般廠商評估是否向上訴人承租設櫃之重要市
    場資訊，而與上訴人隱私無關，雖上訴人事後並未真正宣告
    破產或停止營業，惟甲○○等3 人前開所為顯係就可受公評
    之公共議題而發表言論，自難據此認定其主觀上有何刻意抵
    譭上訴人名譽之故意或過失，在現今民主多元社會中，仍應
    容許甲○○等3 人個人之價值判斷而受言論自由之保障。從
    而，甲○○等3 人指摘上訴人之上開言論，係行使其言論自
    由之基本權，即有阻卻不法之正當事由，則上訴人主張其等
    侵害上訴人之名譽權，而請求登報道歉云云，亦屬無稽。
八、綜上所述，上訴人未能舉證證明被上訴人有不法毀損上訴人
    所有物品之共同侵權行為，且甲○○等3 人所為之言論，屬
    於行使言論自由基本權之範疇而具有阻卻不法之正當事由，
    從而，上訴人依侵權行為之法律關係，請求被上訴人連帶給
    付上訴人7,100,000 元，暨自追加訴狀繕本最後送達翌日起
    至清償日止，按年息5%計算之利息，以及甲○○等3 人應在
    中國時報、聯合報、自由時報全國頭版以2 分之1 版面，刊
    登對上訴人道歉啟示1 日，為無理由，應予駁回。又上訴人
    之訴即經駁回，其就金錢請求部分所為假執行之聲請亦失所
    附麗，應併予駁回。原審為上訴人敗訴之判決，及駁回其假
    執行之聲請，並無不合，上訴意旨指摘原判決不當，求予廢
    棄改判，為無理由，應予駁回。又本件事證已臻明確，兩造
    其餘攻擊防禦方法及舉證，經審酌與判決結果不生影響，爰
    不予贅述，附此敘明。
據上論結，本件上訴為無理由，依民事訴訟法第463 條、第385
條第1 項前段、第449 條第1 項、第78條，判決如主文。
中    華    民    國    97    年    9     月    17    日
                            民事第五庭
                                審判長法官  蔡明宛
                                法      官  鄭月霞
                                法      官  魏式璧
以上正本證明與原本無異。
如對本判決上訴，須於判決送達後20日內向本院提出上訴狀，其
未表明上訴理由者，應於上訴後20日內向本院提出上訴理由書（
均須按他造當事人之人數附繕本）。上訴時應提出委任律師或具
有律師資格之人之委任狀，並依附註條文規定辦理。
中    華    民    國    97    年    9     月    17    日
                                書  記  官  林明威
附註：
民事訴訟法第466 條之1 ：
對於第二審判決上訴，上訴人應委任律師為訴訟代理人，但上訴
人或其法定代理人具有律師資格者，不在此限。
上訴人之配偶、三親等內之血親、二親等內之姻親，或上訴人為
法人、中央或地方機關時，其所屬專任人員具有律師資格並經法
院認適當者，亦得為第三審訴訟代理人。
第1 項但書及第2 項情形，應於提起上訴或委任時釋明之。
附件（道歉啟事）：
    「本人己○○、甲○○、丑○○公開指摘傳述同濟堂百貨股
      份有限公司快要倒閉等破壞商譽之不實言論，並率眾將同
      濟堂百貨股份有限公司之商品設備毀損，嚴重損害同濟堂
      股份有限公司之商譽，特此以此書面向同濟堂百貨股份有
      限公司致上歉意。」


司法院資訊處製作；財團法人民間司法改革基金會備份。
